【裁判字號】    89,易,3598
【裁判日期】    920226
【裁判案由】    區域計劃法
【裁判全文】
臺灣板橋地方法院刑事判決                        八十九年度易字第三五九八號
    公  訴  人  臺灣板橋地方法院檢察署檢察官
    被      告  丙○○
    選任辯護人  翁方彬
右列被告因違反區域計畫法案件，經檢察官聲請簡易判決處刑（八十九年度偵字第一
四二七九號），本院認不宜逕以簡易判決處刑，改依通常程序審理，判決如左：
    主  文
丙○○無罪。
    理  由
一、本件公訴意旨略以：被告丙○○係臺北縣鶯歌鎮○○○路三三五巷四十五號台原
    碎石企業股份有限公司（下稱台原公司）負責人，明知鶯歌鎮○○○段六七九之
    三、六七九之六、六七九之十三、六七九之十六、六七九之十七、六七九之十八
    、六七九之二十、六七九之二十一、六七九之三十九、六七九之四十、六七九之
    四十二、六七九之四十七號、六七九之五十七、六七九之五十四、六七九之五十
    三、六七九之五十九、六七九之五十八、六七０之七等地號土地，於區域計劃法
    公告實施後，屬非都市土地，並業經臺北縣政府按照非都市土地分區使用計劃，
    製定非都市土地使用分區圖，編定上開地號土地屬一般農業區農牧用地、水利用
    地、丁種建築用地，並報經上級主管機關核備後，實施管制。詎丙○○於民國八
    十八年二月間起，未經臺北縣政府核准，擅自於上開土地採取土石及挖掘砂石，
    並以每卡車不詳之代價置放他公司營業大貨車收取之廢棄物。嗣於八十八年五月
    十五日、八十八年十一月二十九日經臺北縣鶯歌鎮公所前往現場查勘發現上情呈
    報臺北縣政府，臺北縣政府於八十八年七月二十六日以八八北府地四字第二七九
    四六０號函通知台原公司，命其恢復原狀，丙○○於收受前開函件後均置之不理
    ，未於期限內恢復上開土地原狀。八十九年一月二十五日下午二時三十分許，本
    署檢察官會同臺北縣政府地政局及臺北縣警察局三峽分局前往現場勘驗，現場仍
    有堆置砂石及挖掘砂石現象，因認被告涉有違反區域計畫法犯嫌等語。
二、惟按犯罪事實應依證據認定之，無證據不得推定其犯罪事實，刑事訴訟法第一百
    五十四條定有明文。又違反區域計畫法第十五條第一項之管制使用土地者，該管
    直轄市、縣（市）政府得限期令其變更使用或拆除其建築物恢復原狀。違反前條
    規定不依限變更土地使用或拆除建築物恢復土地原狀者，得依行政執行法辦理外
    ，並得處六個月以下有期徒刑、拘役或科三千元以下罰金，修正前（下同）區域
    計畫法第二十一條、二十二條分別定有明文。故依區域計畫法第二十二條規定判
    處行為人刑事責任，自以行為人未依縣（市）政府限期變更使用或折除建築物為
    必要。
三、訊據被告丙○○固坦承其為台原公司現任負責人，惟堅詞否認有何違反區域計畫
    法犯行，辯稱：伊僅係出資二千多萬元之股東，應實際負責人甲○○之要求，由
    股東輪流當登記負責人，伊於八十七年十月二十八日遭檢察官搜索公司前，方擔
    任登記負責人，伊僅於每月五日、二十日至公司蓋支票印章，並未參與公司實際
    經營，亦未收到臺北縣政府限期恢復原狀的函文。公司於八十七年十月二十八日
    遭檢察官搜索後，即未再經營，八十八年五月十四日臺北縣政府人員並曾至現場
    勘查台原公司已停工屬實，且八十八年五月一日台原公司將其所有座落前開地段
    六七九之五六、六七九之五三地號土地及六七九之五九地號其上建物即臺北縣鶯
    歌鎮○○○路三三五巷四十五號台原公司廠房及有關機器設備出租乙○○使用，
    台原公司未在前開土地繼續挖掘砂石等語。經查：臺北縣政府限期於文到十五日
    內恢復原狀之八十八年七月二十六日八八北府地四字第二七九四六０號函，其通
    知對象為台原公司，此觀諸該函「正本：台原碎石企業股份有限公司」，及送達
    回執收件人地址欄「鶯歌鎮○○○路三三五巷四十五號台原碎石企業（股）公司
    」之記載甚明。被告雖於八十七年八月二十八日改選董監事後擔任台原公司登記
    負責人，迄八十八年八月六日止仍擔任台原公司董事長，有台原公司變更登記表
    在卷可考，惟台原公司與被告二者，於法律上乃不同之人格主體，應送達被告之
    文書，並不因由台原公司蓋章收受，即生對被告送達之效力。被告既未受主管機
    關通知限期恢復土地原狀，自與區域計畫法第二十二條之構成要件未符，難以該
    罪相繩。至臺北縣政府如認被告有違反區域計畫法第十五條第一項規定之情事，
    原得具函對被告為限期恢復土地原狀之通知，併予敘明。
四、此外，本院復查無其他積極證據足資證明被告有何違反區域計畫法之犯行，其犯
    罪既屬不能證明，即應為無罪之諭知。
據上論斷，應依刑事訴訟法第三百零一條第一項判決如主文。
本案經檢察官許景森到庭執行職務。
中      華      民      國    九十二    年      二      月    二十六    日
                                      臺灣板橋地方法院刑事第四庭
                                          審判長法  官  許仕楓
                                                法  官  談  虎
                                                法  官  陳明偉
右正本證明與原本無異
如不服本判決，應於送達後十日內向本院提出上訴狀
                                                書記官  呂妍旻
中      華      民      國    九十二    年      二      月    二十七    日


司法院資訊處製作；財團法人民間司法改革基金會備份。
